臺灣臺南地方法院民事裁定
111年度補字第420號
原      告  許晉福    指定送達處所：

被      告  林文龍  
上列當事人間請求返還土地等事件，本院裁定如下：
    主  文
原告應於本裁定送達之翌日起五日內，補繳第一審裁判費新臺幣
陸萬貳仟零捌拾參元，逾期不補正，即駁回原告之訴。
    理  由
一、按提起民事訴訟，應依民事訴訟法第1編第3章第2節相關規
    定繳納裁判費，此為必須具備之程式。原告之訴，有起訴不
    合程式之情形者，法院應以裁定駁回之，但其情形可以補正
    者，審判長應定期間先命補正，亦為同法第249條第1項第6
    款所明定。
二、次按訴訟標的之價額，由法院核定；核定訴訟標的之價額，
    以起訴時之交易價額為準，民事訴訟法第77條之1第1項、第
    2項前段定有明文。又各共有人基於共有人之地位，依民法
    第821條規定，為全體共有人之利益，請求回復共有物時，
    因其並非僅為自己利益而為請求，且除契約另有約定外，該
    共有人得按其應有部分，對於共有物之全部，有使用收益之
    權，故其就該排除侵害訴訟所得受之利益，自應以回復共有
    物之全部價額為計算基準（最高法院101年度台抗字第722號
    裁定要旨參照）。土地如無實際交易價額，非不得以政府機
    關逐年檢討調整之公告現值為核定訴訟標的價額之參考（最
    高法院105年度台抗字第409號裁定參照）。
三、經查：
　㈠原告起訴主張，其於民國110年12月間因買賣而取得如附表所
    示之土地（下稱系爭土地）權利範圍2分之1；惟被告稱其就
    系爭土地有租賃權存在，租賃期間至120年11月，並占用系
    爭土地全部，且於土地上搭蓋如起訴狀附圖所示編號Ａ、Ｂ、
    Ｃ、Ｄ之鐵皮屋及棚架等地上物（下稱系爭地上物），系爭地
    上物之面積合計約2,650平方公尺（實際位置及面積以測量
    為準）；被告之租賃期限逾5年，依民法第425條第2項規定
    ，並無買賣不破租賃原則之適用；又參酌民法第425條之立
    法目的，於未經公證之不動產租賃契約期限逾5年之情形下
    ，應認全部租賃契約均無民法第425條第1項之適用，被告無
    權占有系爭土地，侵害原告之所有權，原告自得依民法第76
    7條、第821條規定，請求被告拆除系爭地上物，並將系爭土
    地返還給原告及其他共有人，併依不當得利之法律關係，請
    求相當於租金之不當得利。
　㈡揆諸前揭說明，原告請求拆除地上物及返還土地部分，其訴
    訟標的價額應以原告主張被告占用系爭土地面積之全部予以
    核定，而因原告未提出系爭土地起訴時交易價額之相關證明
    文件，本院認為以系爭土地111年度公告土地現值即每平方
    公尺新臺幣（下同）874元、878元（見本院卷第29、30頁）
    作為計算系爭土地起訴時交易價額之基準，應屬適當。再參
    以原告主張被告占用面積為4,093平方公尺、2,944平方公尺
    ，有民事起訴狀在卷可稽（見本院卷第16頁），則此部分之
    訴訟標的價額核定為616萬2,114元（計算方式詳如附表）。
    至於原告請求相當於租金之不當得利部分，核屬拆除地上物
    及返還土地之附帶請求，依民事訴訟法第77條之2第2項規定
    ，不併算其價額。
　㈢從而，本件訴訟標的價額核定為616萬2,114元，應徵收第一
    審裁判費6萬2,083元，茲依民事訴訟法第249條第1項但書之
    規定，限原告於本裁定送達之翌日起5日內補繳，逾期不補
    正，即駁回原告之訴，特此裁定。
中　　華　　民　　國　　111 　年　　6 　　月　　7 　　日
                  民事第一庭    法  官　陳尹捷
以上正本係照原本作成。
如不服本裁定關於訴訟標的價額之核定，得於裁定正本送達後10
日內向本院提出抗告狀，並繳納抗告裁判費新臺幣1,000元；其
餘關於命補繳裁判費部分，不得抗告。
中　　華　　民　　國　　111 　年　　6 　　月　　7 　　日
                                書記官　林幸萱
附表：
編號 地　　號 原告主張被告占用之面積 (平方公尺) 每平方公尺之 公告土地現值 土地價值 1 臺南市○○區○○段 000地號 4,093 874元 3,577,282元 2 臺南市○○區○○段 00000地號 2,944 878元 2,584,832元 　　　　　　　　　　　　　　　　　　　　　　合計：6,162,114元